臺灣臺北地方法院交通事件裁定　　　　　　　　　九十一年度交聲字第一一二六號
　　異議人即　甲○○
　　受處分人
右列異議人即受處分人因違反道路交通管理處罰條例事件，對於臺北市交通事件裁決
所中華民國九十一年四月三十日所為之處分（原處分案號：北市裁三字第駕裁二二－
ＡＢＸ三一九００三號），聲明異議，本院裁定如左：
    主    文
異議之聲明駁回。
    理    由
一、按道路交通管理處罰條例第三條第八款及道路交通安全規則第二條第一項第一款
    均明文規定該等有關道路交通管理法規中所稱之汽車包含機器腳踏車。又機器腳
    踏車附載人員，駕駛人及附載坐人均應戴安全帽，道路交通安全規則第八十八條
    第一項第五款已有明定。且機器腳踏車駕駛人或附載座人未依規定戴安全帽者，
    處駕駛人新臺幣（下同）五百元罰鍰，道路交通管理處罰條例第三十一條第六項
    定有明文。
二、原處分機關臺北市交通事件裁決所裁決意旨以：本件受處分人甲○○於民國九十
    一年一月二十八日九時許，騎乘車號ＤＳＳ－五二三號輕型機車，在臺北市○○
    ○路口，因安全帽未扣緊，為臺北市政府警察局中正第二分局南海路派出所警員
    潘泉宏發現攔停，以其有違反道路交通管理處罰條例第三十一條第六項規定之行
    為掣單舉發，因受處分人拒絕簽收，經警員於舉發通知單上載明「拒簽收」字樣
    後，依違反道路交通管理事件統一裁罰基準及處理細則第十一條第一項第一款規
    定，視為受處分人已收受該通知單。嗣受處分人提出申訴，經函請舉發單位調查
    結果，仍認其有上開違規行為，乃依道路交通管理處罰條例第三十一條第六項及
    違反道路交通管理事件統一裁罰標準及處理細則第四十三條、第四十四條（業於
    九十一年八月三十日修正名稱為「違反道路交通管理事件統一裁罰基準及處理細
    則」，同年九月一日起施行。）之規定，於九十一年四月三十日裁處其罰鍰五百
    元。
三、異議人即受處分人甲○○聲明異議意旨略以：當日我有戴安全帽，並緊繫扣環，
    警員潘泉宏未告知有任何違規事實，亦未出具違規通知單等語。經查：（一）、
    異議人於前揭時、地騎乘機車安全帽未扣之緊情事，業據證人即舉發違規之警員
    潘泉宏於本院調查時，以具結擔保其供述之真實性，並在負擔偽證罪之處罰心理
    下證稱：「異議人當時拒簽、拒收，我當時服交通崗勤務，他騎機車行駛人行道
    ，我請他出示證件，他共有三項違規，我們與公路監理站有網路可查詢。他沒有
    帶駕照，只有行照，我們查證確定後，才告發。當天剛好網路系統有問題，我告
    訴他有三項違規，一是行駛人行道，二是未帶駕照，三是安全帽沒有扣緊，我們
    是擇一舉發。他當時要求我不要開單，我說沒有辦法。安全帽罰五百元，機車駕
    照後來查到逾期，他有汽車駕照但沒有逾期，所以可以騎乘輕型機車。機車行駛
    人行道罰六百元，他說家境不好，要我不要開單。當時下雨，他的安全帽環扣沒
    有扣緊，我是依比較輕的開單。他拒簽、拒收時，我有告訴他要去監理站查等語
    （詳見本院九十一年十月二十九日訊問筆錄）。證人潘泉宏係本件原處分機關所
    認定異議人有前開違規行為之原證人，其到庭具結以言詞陳述異議人有前開違規
    事實，因其與異議人毫無怨懟，自無自陷於偽證罪之追訴而構詞誣賴之理，且於
    本件卷存證據資料內並無任何積極證據足證其證詞係屬虛偽，亦未有足以令人顯
    信其陳述為不可採之品性證據或前科證據存在，本院自不得僅以證人為本件舉發
    違規之警員而全盤抹煞其在訴訟上所具有之原證人資格。況且交通警察掣單舉發
    違反道路交通管理處罰條例所列之違規事實，本質上為行政處分，係公務員基於
    職務上之權力，依法就特定之具體事件所為之具公法上效果之單方面行政行為，
    基於公務員為公法上行為具有公信力之原則，該行政行為當可被推定為真正，其
    據以依法處分之事實認定亦為正確無誤。異議人既未就執勤員警之舉發有誤提出
    相關證據以供調查，亦未於本院調查時到庭表示意見，本院查無任何證據足證其
    有捏造事實違法取締之情事，則執勤員警本其維護交通秩序、安全職責所為之舉
    發，自應受到合法、正確之推定。（二）、按道路交通安全規則第八十八條第一
    項第五款規定之所以要求機器腳踏車附載人員，駕駛人及附載坐人均應戴安全帽
    ，其立法意旨無非乃機器腳踏車體積較小，又無密閉之車體保護駕駛人及附載乘
    客，而人之頭部因屬較為脆弱部位，故在快速行駛時，苟有事故發生，駕駛人及
    附載乘客因戴有安全帽，將得到較為安全之保護，而使傷害減到最低。再依機器
    腳踏車駕駛人及附載座人戴安全帽宣導辦法第二條第三款規定：「應依正確方式
    配戴、扣帶應繫緊，並應適合頭形，穩固戴在頭上；不致上下左右晃動，且不可
    遮蔽視線」。是為貫徹法文之立法意旨，不論天氣、時間、路途遠近之因素，安
    全帽均應依正確方式繫戴，方得認有依規定戴安全帽，否則一經碰撞，安全帽極
    可能掉落而無法達到上開功效。準此，異議人未扣緊安全帽扣帶而屬未依規定戴
    安全帽一事，灼然明確。
四、綜上所述，原處分機關以異議人有於前揭時、地騎乘機車未依規定戴安全帽之違
    規行為，依道路交通管理處罰條例第三十一條第六項、違反道路交通管理事件統
    一裁罰標準及處理細則第四十三條、第四十四條規定裁決其罰鍰五百元，核無違
    誤，異議人異議之聲明為無理由，應予駁回。
據上論斷，應依道路交通案件處理辦法第十九條裁定如主文。
中      華      民      國    九十一    年      十二    月    十一      日
                                    臺灣臺北地方法院交通法庭
                                        法  官  朱夢蘋
右正本證明與原本無異。
如不服本裁定，應於裁定送達後五日內向本院提出抗告狀。
                                        書記官  周小玲
中      華      民      國    九十一    年      十二    月    十三      日
